【裁判字號】    95,交易,28
【裁判日期】    950222
【裁判案由】    過失傷害
【裁判全文】
臺灣臺中地方法院刑事判決              95年度交易字第28號
公  訴  人  臺灣臺中地方法院檢察署檢察官
被      告  甲○○
上列被告因過失傷害案件，經檢察官提起公訴（94年度偵字第
19074號），本院判決如下：
    主    文
甲○○因過失傷害人，處拘役伍拾日，如易科罰金，以參佰元折
算壹日。
    犯罪事實
一、甲○○於民國九十四年三月十六日上午八時三十分許，駕駛
    車牌號碼ＮＪ—一三九八號自用小客車，沿臺中市西屯區○
    ○○街往朝富路方向行駛，途經朝馬七街與黎明路之無號誌
    交岔路口時，其本應注意車前狀況，隨時採取必要之安全措
    施，而依當時天氣晴、日間自然光線、路面乾燥、無缺陷、
    無障礙物等情形，並無不能注意之情事，竟疏於注意及此，
    於通過上開交岔路口時，適有乙○○所騎乘後載陳柏豪之車
    牌號碼ＰＸ三—八０三號重型機車，沿臺中市○○區○○路
    行至該處交岔路口，左方車未讓右方車先行，且亦因疏未注
    意車前狀況，見右前方有甲○○駕駛之車輛時，已煞車不及
    ，乃急速將機車手把向左側移動，機車遂失控而向左側滑倒
    ，而甲○○因未注意到乙○○之機車，仍繼續向前行駛，乙
    ○○之機車滑倒後因而撞擊甲○○車輛之左前車門，乙○○
    因而倒地受有嘴唇裂傷二公分、口腔黏膜裂傷三公分、牙齒
    掉一顆、胸、腹部、左下肢挫傷及第一腰椎壓迫性骨折之傷
    害；陳柏豪受有右手食指切割傷之傷害（陳柏豪部分未據提
    出告訴），甲○○於肇事後、在具有偵查犯罪權限之公務員
    發覺犯罪人前，即於員警丙○○詢問時自首犯罪，再於其後
    本案偵查、審理期間到庭接受裁判。
二、案經乙○○訴由臺灣臺中地方法院檢察署檢察官偵查起訴。
    理    由
一、訊據被告甲○○固坦承於上揭時、地駕駛車輛，與告訴人乙
    ○○所騎乘之機車發生交通事故之事實，惟矢口否認有何過
    失傷害之犯行，辯稱：當時是告訴人自己騎車先滑倒方與伊
    駕駛之車輛發生碰撞，伊當時駕駛車輛已到中心線，且告訴
    人機車並未行駛於慢車道而是行駛於快車道，故伊並無過失
    云云。經查：
（一）本案車禍發生之經過，係告訴人騎車滑倒後與被告駕駛之
      車輛發生碰撞乙節，業據告訴人於本院準備程序中自承：
      「（是否你騎機車滑倒之後，才撞擊被告車輛？）當天我
      騎機車，因為閃躲被告車輛，機車滑倒之後，才撞擊被告
      車輛」、「（機車往何方向滑倒？）左邊」、「（滑倒之
      後，是否撞擊被告車輛？）有。之後我就昏迷了」等語，
      核與被告前開辯詞相符，再細觀告訴人機車於事故發生後
      之照片，車頭並無明顯之直接碰撞痕跡，堪信當時確係告
      訴人騎車滑倒後與被告駕駛之車輛發生碰撞。
（二）按汽車行駛時，駕駛人應注意車前狀況，並隨時採取必要
      之安全措施，道路交通安全規則第九十四條第三項定有明
      文。再者，交通事故多為意外事故，係過失犯，就被告應
      否負刑事責任，應以被告是否按其情節應注意，並能注意
      ，而不注意為要件。是以被告於交通個案中需否構成刑事
      責任，並不以「誰撞誰」為唯一判斷標準，而係就具體個
      案中，駕駛人有否應注意之義務，能注意，卻疏未注意，
      作為認定有無過失之依據，又交通法規所稱「注意車前狀
      況」之情形，是指駕駛人就其注意力所及之情況下，對於
      車前已存在或可能存在事物應予注意，以便採取適當之反
      應措施而言，是駕駛人注意車前狀況，應建立在行車當時
      之時間、空間之一切狀況下進行綜合判斷。查本件車禍事
      故雖係告訴人先行摔倒後撞及被告駕駛之小客車，然當時
      天候晴、日間自然光線、路面乾燥無缺陷、亦無障礙物、
      視距良好，有卷附道路交通事故調查報告表（一）在卷可
      查，告訴人行進前方苟無任何狀況，焉可能騎乘機車失控
      滑倒，是以本件車禍之發生，應係被告未注意車前狀況，
      貿然穿越交叉路口，告訴人見右前方有甲○○駕駛之車輛
      時，已煞車不及，乃急速將機車手把向左側移動，機車遂
      失控而向左側滑倒，而甲○○因未注意到乙○○之機車，
      仍繼續向前行駛，乙○○之機車滑倒後因而撞擊被告車輛
      之左前車門，此由道路交通事故現場圖中，告訴人機車之
      刮地痕在接近被告車輛之左後車門處，而告訴人機車與被
      告車輛之碰撞點則在被告車輛之左前車門處甚明，而被告
      於警詢時亦自承：當時看到右側前方有一部休旅車，該休
      旅車欲讓伊先通過，伊再看休旅車後方有無車輛等語，有
      台中市○○○道路交通事故談話紀錄表一紙可參，益見被
      告當時注意力均集中在右側之車輛，而對於左側之來車則
      疏未注意，顯見被告當時確實未注意車前狀況，況倘依被
      告所辯，其當時駕駛車輛已到中心線，則告訴人欲閃避被
      告車輛，必急速將機車手把向右側移動，而向右側傾倒，
      且撞擊點應在被告車輛之後方，絕無發生本案中告訴人機
      車向左方傾倒，且撞擊點在被告車輛左前車門之可能，故
      被告辯稱當時駕車已到中心線云云，亦不足採。綜上各情
      ，相互勾稽，當時天候晴、日間自然光線、路面乾燥無缺
      陷、亦無障礙物、視距良好，已如前述，即依當時情形，
      並無不能注意之情事，被告駕駛車輛，竟疏未注意車前狀
      況，並隨時採取必要之安全措施，是以被告當時應注意、
      能注意，卻疏未注意，足徵被告駕車行為顯有過失。況本
      件經請臺灣省車輛行車覆議鑑定委員會鑑定結果，亦認「
      若肇事地無幹、支道之分，則乙○○駕駛重機車，行經無
      號誌交叉路口，左方車未暫停讓右方車先行，為肇事主因
      ；甲○○駕駛自小客車，行經無號誌交叉路口，未減速慢
      行且未注意車前狀況，為肇事次因」，有前開委員會九十
      四年七月二十八日府覆議字第0940200293號函附鑑定意見
      書在卷可稽，益證被告之行為確有過失，惟上開鑑定意見
      認被告行經交叉路口，未減速慢行，亦為肇事因素，然查
      本案被告於警詢、偵查中，始終堅稱自己駕駛之速度一小
      時僅有五到十公里，而本案亦查無其他積極證據足資證明
      被告有未減速慢行之行為，參諸罪疑惟有利於被告之刑事
      法理，應認本案被告已有減速慢行之行為，是上開鑑定結
      果與本院認定不符之處，為本院所不採，附此敘明。
（三）此外，並有道路交通事故現場圖、道路交通事故調查報告
      表 (一)、(二)各一紙、交通事故談話紀錄表、澄清醫院
      診斷證明書一紙及照片四張附卷可稽，顯見告訴人前開傷
      害，確係因被告途經朝馬七街與黎明路之無號誌交岔路口
      時，未注意車前狀況，並隨時採取必要之安全措施所致。
      雖告訴人左方車未讓右方車先行，且亦疏未注意車前狀況
      ，對於本件車禍之發生亦有過失，然此僅係告訴人是否與
      有過失之問題，並不能因此解免被告過失傷害之責任。告
      訴人因本件車禍受傷，與被告之過失行為間亦有相當因果
      關係。
（四）綜上所述，本件事證明確，被告上開所辯尚非全然可採，
      其過失傷害犯行堪以認定。
二、核被告所為，係犯刑法第二百八十四條第一項前段之普通過
    失傷害罪。又被告於肇事後，有偵查權限之人知悉犯罪人之
    前，主動向到場處理事故員警陳明自己係肇事者，業據證人
    即當時到場處理之警員丙○○於本院審理時到庭具結證述甚
    明，為對於未發覺之罪自首而接受裁判，應依刑法第六十二
    條前段之規定減輕其刑。又本案公訴人雖認被告行經無號誌
    交叉路口，支線道車未暫停讓幹線道車先行，亦有過失，然
    經本院向臺中市交通局函查結果，臺中市○○區○○路二段
    與朝馬七街口並未劃分幹支道，此有該局中交規字第095000
    0948號函可佐，是公訴人上開認定尚有未洽，併予指明。爰
    審酌被告之過失程度，本案告訴人為肇事主因，被告則為肇
    事次因，肇事導致告訴人因而受傷，且傷勢非輕，迄今尚未
    與告訴人達成民事和解賠償等一切情狀，量處如主文所示之
    刑，並諭知易科罰金之折算標準，以資懲儆。
據上論斷，應依刑事訴訟法第二百九十九條第一項前段，刑法第
二百八十四條第一項前段、第六十二條前段、第四十一條第一項
前段，罰金罰鍰提高標準條例第一條前段、第二條，判決如主文
。
中    華    民    國    95    年    2     月    22    日
                  刑事第十庭    審判長法  官 郭瑞祥
                                      法  官 黃家慧
                                      法  官 黃炫中
上正本證明與原本無異。
如不服本判決，應於送達後十日內向本院提出上訴狀（須附繕
本），上訴於台灣高等法院台中分院。
                                書記官  黃珮華
中    華    民    國    95    年    2     月    22    日
附錄論罪科刑法條
中華民國刑法第284條
 (過失傷害罪)
因過失傷害人者，處六月以下有期徒刑、拘役或五百元以下罰金
，致重傷者，處一年以下有期徒刑、拘役或五百元以下罰金。
從事業務之人，因業務上之過失傷害人者，處一年以下有期徒刑
、拘役或一千元以下罰金，致重傷者，處三年以下有期徒刑、拘
役或二千元以下罰金。


司法院資訊處製作；財團法人民間司法改革基金會備份。
